【裁判字號】    99,易,658
【裁判日期】    990625
【裁判案由】    傷害
【裁判全文】
臺灣高雄地方法院刑事判決               99年度易字第658號
公  訴  人  臺灣高雄地方法院檢察署檢察官
被      告  乙○○○
上列被告因傷害案件，經檢察官提起追加起訴（99年度偵字第
6597號），本院判決如下：
    主  文
乙○○○犯傷害罪，處拘役肆拾日，如易科罰金，以新臺幣壹仟
元折算壹日。
    事  實
一、乙○○○係址設高雄市○○區○○路885 號「北國麗景」社
    區管理委員會委員，因認為田憲忠擔任該社區管理委員會主
    任委員不適格及對上開社區管理問題不滿，適該社區之管理
    委員會於民國98年7 月23日晚間8 時10分許在該社區之會客
    大廳召開會議時，到場高聲叫罵及高舉木製大字報看板，以
    干擾議事之進行，進而與在場住戶甲○○發生口角及肢體拉
    扯（甲○○被訴傷害部分業經本院判處拘役40日），並於互
    相拉扯之際，基於傷害他人身體之犯意，徒手推擠甲○○碰
    撞上開會客大廳之玻璃門，致甲○○受有右上手臂擦傷及左
    足背擦傷等傷害。
二、案經甲○○訴由高雄市政府警察局楠梓分局移送臺灣高雄地
    方法院檢察署檢察官偵查及追加起訴。
    理  由
壹、程序部分：
一、按「有左列情形之一者，為相牽連之案件：一一人犯數罪者
    。」、「於第一審辯論終結前，得就與本案相牽連之犯罪或
    本罪之誣告罪，追加起訴。」，刑事訴訟法第7 條第1 款、
    第265 條第1 項分別定有明文。查檢察官以本件被告乙○○
    ○前曾因涉犯強制罪案件經提起公訴，由本院以99年度易字
    第280 號案件審理中，而本件與該原已起訴之案件屬一人犯
    數罪之相牽連案件，追加起訴被告乙○○○之本件犯行，經
    核與上開規定尚無不符，本院自得就追加起訴部分依法審理
    。
二、證據能力部分
  (一)被告乙○○○於本院審判中雖否認被害人甲○○所提出健仁
    醫院所出具診斷證明書之證據能力。惟查醫院診斷證明書係
    病患就診或就醫，醫師就其診斷治療病患結果，所出具之證
    明書。醫師法第17條規定，醫師如無法令規定之理由，不得
    拒絕診斷書之交付。醫師係從事醫療業務之人，病患如純為
    查明病因並以接受治療為目的，而到醫療院所就醫診治，醫
    師於例行性之診療過程中，對該病患所為醫療行為，於業務
    上出具之診斷書，屬於醫療業務上或通常醫療業務過程所製
    作之證明文書，自該當於上開條款所指之證明文書。如為特
    定之目的（如訴訟之用）而就醫，醫師為其診療，應病患之
    要求並出具診斷證明書，因其所記載之內容，具有個案性質
    ，應屬被告以外之人於審判外之陳述，且不符上開條款所稱
    之特信性文書要件，自不得為證據，最高法院99年度臺上字
    第2748號判決意旨參照。而本件被害人所提出之診斷證明書
    ，係經健仁醫院醫師為例行性診治後所開立之乙種診斷證明
    書，依該證明書說明欄第二項所載：「本證明書僅供一般申
    請補助費用或請假證明之用，凡涉及訴訟以及申請退休資遣
    等用途，應使用甲種診斷證明書。」等語（見警卷第10頁）
    ，足見該紙診斷證明書並非診治醫師為特定個案之訴訟目的
    所開立，而屬其通常醫療業務過程所製作之證明文書，揆諸
    上揭最高法院判決意旨，自應認其符合刑事訴訟法第159 條
    之4 特信性文書要件，乃傳聞證據之例外，而具證據能力，
    合先敘明。
  (二)次按被告以外之人於審判外之言詞或書面陳述，除法律有規
    定者外，不得作為證據，刑事訴訟法第159 條第1 項定有明
    文。又被告以外之人於審判外之陳述，雖不符前4 條之規定
    ，而經當事人於審判程序同意作為證據，法院審酌該言詞陳
    述或書面陳述作成時之情況，認為適當者，亦得為證據，刑
    事訴訟法第159 條之5 第1 項亦定有明文。本院用以認定本
    案事實所憑之其餘被告以外之人於審判外之言詞或書面陳述
    ，檢察官及被告於審判程序中均同意將之作為證據（見本院
    卷第56、57頁），本院復審酌該等言詞或書面陳述作成時之
    情況均屬正常，且與本案相關之待證事實具有關連性，認適
    當作為證據，是依前開之規定，認上開陳述均具有證據能力
    。
貳、實體部分：
一、訊據被告乙○○○固坦承其於上開時、地與甲○○間有發生
    肢體上之接觸，惟矢口否認有何傷害甲○○之犯行，並辯稱
    其並未推甲○○去撞任何東西，甲○○身上若有任何傷害，
    亦絕非其所造成的云云。經查：
  (一)上開犯罪事實，業據告訴人甲○○迭於警詢、偵查及本院審
    判時指訴綦詳（見警卷第4 至7 頁，偵卷第4 、5 頁，本院
    卷第51至55頁），並有診斷證明書1 紙（見警卷第10頁）在
    卷可稽。
  (二)又被告與告訴人於上開時、地所發生肢體衝突之過程，業經
    本院於審判中勘驗錄影光碟2 份，內容分別如下：「09：14
    處，甲○○走近被告，開始要搶板子。09：18處，甲○○拿
    著板子，被告有點被逼到了後面的信箱處。09：22處，甲○
    ○跟被告兩個聲音都很大聲的在吵，甲○○跟被告間有板子
    擋住，甲○○對著現場說『開會、開會、囉唆』。09：25、
    26秒處，被告突然大力的往前推，甲○○也被推的往後退，
    板子也掉在地上，隨後甲○○往鏡頭左邊走，被告跟上去，
    雖然有一個人擋住了鏡頭，但是還是看的到被告動手推了甲
    ○○，然後身體就彎下去好像是要撿掉在地上的板子，但是
    鏡頭看不到，此時兩個人都離開鏡頭，只有聽到甲○○說『
    打我、推我、你什麼東西阿你』。09：37處，兩個人都在鏡
    頭的左邊，沒有很清楚的畫面。但是看到被告拿著板子，又
    再一次的推了甲○○但是沒有上一次來的用力。09：55處，
    甲○○拿著板子走到外面去，被告則是跟著到外面去。現場
    有人喊著要報警。之後影片在09：59秒處結束。」、「影片
    開頭，是被告要求主委田憲忠拿出身分證，要證明田憲忠不
    住在北國麗景。00：00：09處，甲○○走近被告，被告見甲
    ○○走近，說了句『我不跟你說話』，甲○○有回話但是聽
    不清楚。00：00：16處，甲○○動手要搶被告的牌子（此段
    有一點聲音畫面不一致，聲音比畫面快）00：00：29，原本
    甲○○拿著牌子把被告推到旁邊去，之後被告將甲○○往前
    推，甲○○雖然被推而往後退了一步，但重心沒有不穩。00
    ：00：31處，兩人在搶牌子的中間，甲○○將牌子丟至一旁
    ，之後牌子掉在地上。00：00：33處，牌子掉在地上後，從
    影片中可以看到，甲○○有做踢牌子的動作。00：00：34處
    ，被告拉住甲○○的左手並且將甲○○往前推，使甲○○重
    心往前。00：00：36處，被告用頭頂住甲○○左大腿，將甲
    ○○往前推。00：00：38，被告一邊撿牌子，一邊用頭將甲
    ○○往大門玻璃處推。00：00：49處，被告拿著牌子，甲○
    ○走上前跟被告爭論，在大廳的座位區，被告用牌子推甲○
    ○，要甲○○往前走，甲○○則用身體擋住不讓被告拿牌子
    往前走。（00：53）。00：01：00處，甲○○又搶走被告的
    牌子。00：01：03處，甲○○搶到牌子要往外走，被告則在
    後抓住甲○○，不讓甲○○往外走，兩個人就這樣往大廳的
    方向拉扯，至於兩個人在外面的情形則不清楚。00：01：22
    處，被告就自己一個人進來喊著不合法，但手上沒有牌子，
    而從影片中也沒有看到甲○○的畫面，似乎沒有跟著被告進
    來。00：01：30處，被告手上沒有牌子，改拿黑色包包往上
    舉，喊著不合法，之後影片中雖有聽到甲○○的聲音，但是
    因為此影片畫面比聲音出來的要慢，且影片隨即就結束了。
    」，此有本院之勘驗筆錄在卷可稽（見本院卷第53、54頁）
    ，而證人甲○○於本院審判並勘驗上開光碟內容時又結證稱
    ：「在這段裡面，被告開始不斷的推我，推我好幾次，直到
    撞到帷幕，當時開會的人都有看到，就有人喊說要去報警。
    」、「（問：當時是否因為你搶被告的板子，被告才開始動
    手推你？）當時我已將被告的板子已經拿掉了，被告從彎腰
    撿東西之後，就開始很用力推我。」、「被告用力推我，把
    我推倒，之後我站起來腳就開始流血了，之後到醫院驗傷，
    才有發現我身體也有挫傷之情形。」、「（問：你當時撞到
    帷幕的時候，是否也有受傷？或是這個傷勢早在大廳櫃台旁
    就已經造成？）在推我到大廳櫃台的玻璃時就已經流血了，
    我還不知道，是別人叫我去驗傷。診斷書上的兩處傷勢都是
    在大廳櫃台旁造成的。」、「至於傷勢是否均是在大廳櫃台
    旁的推扯所造成，我現在已經記不得了。」、「是在推擠完
    之後，開會現場有人告訴我我的腿在流血了，我才發現受傷
    ，我原本以為是小事情，所以沒有在意，但因為被告一直因
    為這樣告我，我逼不得已，所以我才提出本件告訴。」等語
    （見本院卷第53、54頁），核與上揭健仁醫院出具之診斷證
    明書內容相合，足證被害人甲○○確係因不滿被告持木製大
    字報看板到場干擾議事之進行，方出手拉扯被告所持之上開
    大字報看板，當上開大字報看板被甲○○拉走並棄置在地後
    ，被告即出手推擠甲○○至其等社區會客大廳之玻璃帷幕處
    而甲○○則於遭被告推擠之過程中受有右上手臂擦傷及左足
    背擦傷等傷害，是以，被害人甲○○所受之上開傷害確係源
    自於被告在肢體推扯間之故意傷害行為所致。
  (二)被告雖否認其有為故意傷害被害人甲○○之犯行，並以上詞
    置辯，惟查被告所辯其並未推甲○○去撞任何東西，甲○○
    身上若有任何傷害，亦絕非其所造成的云云，顯與上揭錄影
    光碟之勘驗內容不合，是其辯詞已難信採。況被告於上開時
    、地與甲○○發生肢體拉扯接觸後，其本人亦因此受有右手
    背、右手第2 、3 、4 、5 指腫痛、左手背、左手第2 、3
    、4 、5 指腫痛、右小腿腫痛、瘀青2 ×1.5 公分等傷害，
    並據此對甲○○提出告訴，有本院依職權所調取之本院99年
    度簡上字第94號傷害案件卷證可按，益足徵當時被告與甲○
    ○間推擠拉扯之力量確實足以致人成傷，是被告上揭所辯，
    無非屬臨訟卸責飾詞，無實足憑信。
  (三)綜上所述，足認被告所辯委無足採，本件事證已明，被告犯
    行堪以認定，應依法論科。
二、核被告乙○○○所為，係犯刑法第277 條第1 項前段之傷害
    罪。爰審酌被告身為其社區管委會委員之一員，不思以理性
    、平和之方式處理其訴求，嗣又不思以平和方法解決其與他
    人間之爭端，而於與被害人互相肢體拉扯之際出手推擠被害
    人成傷，犯後猶未見其有任何悔悟之意，迄今亦未與被害人
    達成和解，犯後態度非佳，惟念及被害人傷勢尚輕，且被告
    本人亦受有傷害等一切情狀，酌情量處如主文所示之刑，並
    諭知以新臺幣1,000 元折算1 日之易科罰金折算標準。
據上論斷，應依刑事訴訟法第284 條之1 、第299 條第1 項前段
，刑法第277 條第1 項、第41條第1 項前段，刑法施行法第1 條
之1 ，判決如主文。
本案經檢察官丙○○到庭執行職務。
中    華    民    國    99    年    6     月    25    日
                    刑事第四庭  法  官  葉文博
以上正本證明與原本無異。
如不服本判決應於收受判決後10日內向本院提出上訴書狀，並應
敘述具體理由。其未敘述上訴理由者，應於上訴期間屆滿後20日
內向本院補提理由書(均須按他造當事人之人數附繕本)「切勿逕
送上級法院」。
中    華    民    國    99    年    6     月    25    日
                                書記官  李柏親
附錄本案論罪科刑法條全文：
中華民國刑法第277 條（普通傷害罪）
傷害人之身體或健康者，處3 年以下有期徒刑、拘役或1 千元以
下罰金。
犯前項之罪因而致人於死者，處無期徒刑或7 年以上有期徒刑；
致重傷者，處3 年以上10年以下有期徒刑。

司法院資訊處製作；財團法人民間司法改革基金會備份。
